【裁判字號】    98,訴緝,294
【裁判日期】    980831
【裁判案由】    詐欺
【裁判全文】
臺灣臺中地方法院刑事判決             98年度訴緝字第294號
公  訴  人  臺灣臺中地方法院檢察署檢察官
被      告  丙○○
上列被告因詐欺案件，經檢察官提起公訴（96年度偵字第7812號）
，及併案辦理（98年度偵字第13031號），本院判決如下：
    主    文
丙○○無罪。
    理    由
一、公訴意旨略以：被告丙○○依其已成年之社會經驗，應有相
    當之智識程度，明知金融機構存摺帳戶為個人信用之表徵，
    任何人均可自行到金融機構申請開立存款帳戶，並可預見將
    自己所有之存摺及提款卡等金融帳戶資料提供他人時，有供
    不法詐騙集團利用，而幫助他人為財產犯罪之虞，在不違背
    其本意下，基於幫助詐欺集團犯罪之犯意，將其於民國84年
    12月12日，在臺中市南屯區○○○○○路郵局開立之帳號00
    000000000000號帳戶之存摺、提款卡、密碼資料，於95年12
    月29日，交付予不詳真實姓名年籍自稱「張文彬」之人，幫
    助「張文彬」所屬詐欺集團以不正方法詐取他人財物。嗣該
    詐欺集團之不明人士，基於意圖為自己不法所有之詐欺犯意
    ，於96年1月1日下午1時5分許，侵入戊○○之合作金庫網路
    銀行帳號第0000000000000號帳戶內，盜領被害人戊○○存
    放於合作金庫網路銀行之存款新台幣（下同）10萬元，匯入
    被告之上開臺中南屯路郵局帳戶內，再提領一空。因認被告
    所為，涉犯刑法第30條第1項、第339條之3第1項之幫助非法
    以電腦設備相關設備製作不實財產權得喪變更紀錄取財罪嫌
    。
二、按犯罪事實應依證據認定之，無證據不得認定犯罪事實；又
    不能證明被告犯罪者，應諭知無罪之判決，刑事訴訟法第15
    4條第2項、第301條第1項分別定有明文。而認定犯罪事實所
    憑藉之證據，無論為直接證據或間接證據，其為訴訟上之證
    明時，均須達於一般之人不至有所懷疑，而得確信其為真實
    之程度，始得據為有罪之認定，倘未達此程度，而有合理性
    之懷疑存在時，即無從遽為有罪之確信，有最高法院76年台
    上字第4986號判例意旨可參。
三、公訴意旨認定被告涉有前開罪嫌，無非以被告已成年，依一
    般社會之通見，應可預期將金融帳戶資料交付予他人，將被
    犯罪集團用於財產犯罪使用，故認被告有幫助犯罪之不確定
    故意為其主要依據。但查：
（一）不確定的幫助犯罪故意，不宜無限推論，擴及刑法第339
      條之3的犯罪：理由如下：使用他人的金融帳戶進行助
      非法以電腦設備相關設備製作不實財產權得喪變更紀錄取
      財犯罪，在我國社會上尚未到相當流行之程度，亦即行為
      人透過親友知悉有此社會經驗者不多，加上新聞媒體並未
      普遍報導刊載，並未達到一般具有智識經驗者，應有此認
      識的期待。以本案而言，究竟係被害人戊○○的電腦遭
      駭客侵入而取得其設於合作金庫網路銀行之帳號、密碼，
      或是合作金庫網路銀行之資料庫遭駭客侵入，迄今真相不
      明，有合作金庫96年7月26日合金總電字第0960023674號
      函附卷可憑，並經合作金庫之代理人甲○○陳述在案；惟
      合作金庫已查核過被害人戊○○之電腦並賠償被害人之損
      失，業經被害人戊○○證述明確（見98年度偵字第13031
      號卷，頁23），可以合理推論過失應係在合作金庫；按金
      融機構網路銀行的安全防護機制遠高於一般電腦使用者，
      能侵入金融機構的資料庫而將網路銀行帳戶之存款紀錄變
      動，屬於高科技犯罪刑態，其中的原理、方法、手段，非
      一般人所能知悉預期，遑論被告僅有國小畢業，實難以論
      定被告有幫助此項犯罪之不確定故意。
（二）再者，被告係因其媳婦丁○○（後鍾女已和被告之子離婚
      ）告知可利用寄送存摺的方式辦理貸款，始將存摺、提款
      卡寄送予「張文彬」，業經被告陳述甚明，並有宅急便收
      據影本附卷可參；而被告丁○○因寄送其自己申辦的郵局
      存摺帳戶資料及提款卡予「張文彬」，而犯幫助詐欺取財
      罪，經本院判處有期徒刑5月，減為有期徒刑2月又15日確
      定，經上訴臺灣高等法院臺中分院後，被駁回而確定，有
      臺灣高等法院被告（丁○○）前案紀錄表、本院96年度易
      字第3566號判決書各1份附卷可憑。被告之教育程度係國
      小，丁○○之教育程度係高職畢業，有戶籍查詢資料在卷
      可參，故被告係因信任丁○○所為之判斷，而依丁○○之
      指示欲辦理貸款，以被告與丁○○當時之關係密切，衡情
      應無懷疑丁○○所提供的資訊係詐騙集團之手法，主觀上
      至多僅有刑法第14條第2項之有認識過失，應無幫助他人
      犯罪之不確定故意。
（三）綜上所述，本院認為依具體情況而言，檢察官所舉之證據
      ，未達於通常一般之人均不致有所懷疑，而得確信其為真
      實之程度，不足以認定被告涉有幫助非法以電腦設備相關
      設備製作不實財產權得喪變更紀錄取財罪之不確定故意，
      故應為被告無罪之諭知。
（四）又臺中市警察局第五分局報請臺灣臺中地方法院檢察署檢
      察官偵查後移送併辦意旨所載之事實，與本件犯罪事實完
      全相同，與本件為事實上同一，僅因不同司法警察機關先
      後承辦同一案件，而重覆移送檢察官偵查，故本院得併予
      審理，附此敘明。另被告之出生日期為45年11月4日，檢
      察官起訴書誤載為45年11月1日，應予更正，併予敘明。
據上論斷，應依刑事訴訟法第301條第1項前段，判決如主文。
本件經檢察官乙○○到庭執行職務。
中    華    民    國    98    年    8    月     31    日
                  刑事第六庭  審判長法  官  施慶鴻
                                    法  官  莊深淵
                                    法  官  李秋娟
以上正本證明與原本無異。
如不服本判決應於收受判決後10日內向本院提出上訴書狀，並應
敘述具體理由；其未敘述上訴理由者，應於上訴期間屆滿後20日
內向本院補提理由書（均須按他造當事人之人數附繕本）「切勿
逕送上級法院」。
                                    書記官  賴瓊珠
中    華    民    國    98    年    8    月     31    日


司法院資訊處製作；財團法人民間司法改革基金會備份。
